【裁判字號】    95,交聲,845
【裁判日期】    950929
【裁判案由】    聲明異議
【裁判全文】
臺灣臺中地方法院交通事件裁定         95年度交聲字第845號
原處分機關    交通部公路總局臺中區監理所
受處分  人    甲○○
上列受處分人因違反道路交通管理處罰條例案件，對於交通部公
路總局臺中區監理所民國95年9月8日所為之裁決（中監違字第裁
60-GC0000000號裁決書）聲明異議，本院裁定如下：
    主  文
原處分關於裁處並記違規點數四點部分撤銷。
其餘異議駁回。
    理  由
一、原處分機關略以：受處分人甲○○於民國95年7月7日17時54
    分許，在臺中市○○○路與惠中路口處，因駕駛車牌號碼MR
    -3997號自用小客車有「闖紅燈，經警鳴笛制止稽查，
    不聽制止拒絕攔查，逃逸現場」之違規事實，經臺中市警察
    局警員以「中市警交字第GC0000000號舉發違反道路交通管
    理事件通知單」舉發，本所即依據道路交通管理處罰條例第
    53條第1項、第60條第1項之規定，於95年9月8日以中監違字
    第裁60-GC0000000號裁決書裁處罰鍰新臺幣五千七百元，並
    依同條例第63條第1項第1款之規定記違規點數四點，於法應
    無不合等語。
二、受處分人甲○○則以：伊於95年7月7日17時54分駕駛車牌號
    碼MR-3997號自用小客車行經臺中市○○路左轉惠中路時，
    正是下班時段，車輛雍塞行進緩慢，伊沒有看到交通警察在
    路中央指揮，只是匆匆看了一眼號誌燈，當時為綠燈，可能
    在左轉過程中，號誌燈正在變換，造成警員誤認為闖紅燈。
    又伊左轉後，因車輛繁多，伊兩眼專注於前方車況，無暇顧
    及其他，包括無心力精神注意到交通警察在何處，且當時慢
    車道上都是車子，伊只能緩慢的駛入快車道，可能因此使警
    察誤認為伊逃逸。另本件並無照片或其他相關證據以供佐證
    ，如何證明伊是闖紅燈及逃逸。因認本件之裁決處分有違誤
    ，爰聲明異議云云。
三、按汽車駕駛人，行經有燈光號誌管制之交岔路口闖紅燈者，
    處新臺幣一千八百元以上五千四百元以下罰鍰；汽車駕駛人
    ，駕駛汽車有違反本條例之行為，經交通勤務警察或依法令
    執行交通稽查任務人員制止時，不聽制止或拒絕停車接受稽
    查而逃逸者，除按各該條規定處罰外，處新臺幣三千元以上
    六千元以下罰鍰；另汽車駕駛人有第60條第1項之情形者，
    除依原條款處罰鍰外，並記違規點數一點。道路交通管理處
    罰條例第53條第1項、第60條第1項、第63條第1項第1款分別
    定有明文。
四、經查，本件受處分人甲○○，於上開時、地，駕駛車牌號碼
    MR-3997號自用小客車，因「闖紅燈，經警鳴笛制止稽
    查，不聽制止拒絕攔查，逃逸現場」，經臺中市警察局警員
    當場舉發之情，有舉發違反道路交通管理事件通知單、裁決
    書各一份在卷可稽。雖受處分人以上開情詞置辯，惟證人即
    舉發本件違規之警員乙○○於95年9月26日在本院具結證稱
    ：「（問：請陳述當時開立違規單的事實？）當天有義交同
    仁站在中港路與惠中路中央指揮，我是站立在惠中路的路旁
    往南的方向，當時路中央的義交發現舉發單上記載的車輛有
    闖紅燈，是由中港路的方向左轉惠中路，往南的方向行駛，
    他闖紅燈，義交就吹哨制止他前進，發現該車繼續左轉，我
    就站在惠中路的慢車道與快車道的車道線上攔截該車，該車
    原來左轉入惠中路的慢車道，我認為他應該有看到我，又轉
    到最內側的快車道，往南的方向行駛」、「（問：當時你是
    如何攔截該車？）我當時穿著警察制服，外面罩著反光背心
    、反光袖套，頭戴帽子，右手持指揮棒上下揮動，左手持哨
    子吹哨制止」、「（問：你在攔截該車的時候，當時該車的
    前後左右有很多車？）該車是從中港路左轉到惠中路，他是
    最後一部車，他闖紅燈左轉，那時是惠中路在通行，他轉過
    來的時候，跟我站立的位置很接近」、「（問：受處分人會
    不會在左轉綠燈還亮的時候左轉，可是一左轉該綠燈馬上轉
    紅？）不會，因為綠燈轉為紅燈之前還會有一、兩秒的黃燈
    」、「（問：本件是因為義交吹哨制止該車你才發現該車的
    ？）不是，該車一左轉的時候我就看到，因為我所站的位置
    可以看到四面八方的角度」、「（問：你當時是在該部車輛
    前揮舞指揮棒？）是的，惠中路南向有兩個快車道，該部車
    從中港路左轉過來是進入外側車道靠近慢車道，我就揮指揮
    棒，該車就轉入內側快車道」（參本院卷第15～18頁筆錄）
    ，受處分人同日在本院供稱：「我剛剛所講的左轉車就是指
    從中港路要左轉入惠中路的車，而我是那排車的最後一部，
    我一轉進惠中路就轉入外側的快車道，但是因為塞車，我就
    轉入內側的快車道」（參本院卷第17～18頁筆錄）。足徵受
    處分人當時係在中港路要左轉惠中路那排車的最後一部車，
    而在中港路上左轉時，即因闖紅燈而遭在中港路中央維持交
    通秩序之義交吹哨制止，受處分人未停止而繼續左轉入惠中
    路時，復立即遭站在惠中路旁之乙○○警員在其車前揮指揮
    棒並吹哨制止，但受處分人仍將車子駛進惠中路內側快車道
    上離去。茲義交站在馬路中央指揮交通，目標顯著，受處分
    人謂其並未看到，實難令人相信，又受處分人當時係等候左
    轉那排車子之最後一部車，是以甚有可能輪到其可以左轉時
    ，燈號已經轉紅，且若非受處分人左轉時燈號已經轉紅，惠
    中路上之車輛已在行進，該指揮交通之義交應無吹哨制止之
    理，因為若受處分人左轉時仍為綠燈，甚至轉為黃燈，此時
    惠中路上之人、車尚未啟動，該義交自不可能制止受處分人
    前進，令其車輛停在馬路中，妨害惠中路上即將要通行之人
    、車；再受處分人從中港路左轉進惠中路初時，係進入惠中
    路靠路邊的外側車道，乙○○警員在惠中路的慢車道與快車
    道的車道線上，迎面攔截受處分人開的車，當時乙○○警員
    「身著警察制服，外面罩著反光背心、反光袖套，頭戴帽子
    ，右手持指揮棒上下揮動，左手持哨子吹哨制止」，對受處
    分人言，堪稱目標鮮明而顯著，受處分人謂其沒有看見，亦
    顯與常情有違；另本件雖未拍照存證，但執勤義交及警員依
    法執行公務，只要非故意枉指，且所指與事實、經驗法則均
    相符時，亦非不能憑以認定違規之事實，而本件執勤義交及
    警員與受處分人並不認識，且係在交通繁忙車流量甚大之路
    段與時間中執行維持交通秩序之公務，渠等自無故意找受處
    分人麻煩之理。本院因認受處分人確有違規行駛，妨害惠中
    路上人、車之通行，執勤義交及警員方依法取締，乙○○警
    員前揭所述應該為真，堪以憑採，原舉發機關之舉發並無違
    誤。從而，原處分機關據以援引道路交通管理處罰條例第53
    條第1項、第60條第1項規定，裁處罰鍰新臺幣五千七百元並
    無不當，此部分異議為無理由，應予駁回。另依道路交通管
    理處罰條例第63條第1項第1款規定，本件僅得並記違規點數
    一點，原處分卻裁罰並記違規點數四點，於法尚有不合，故
    此部分之原處分應予撤銷，由原處分機關另行裁處。
五、依道路交通管理處罰條例第87條第2項，道路交通案件處理
    辦法第19條、第20條前段，裁定如主文。
中    華    民    國    95    年    9    月    29    日
                          臺灣臺中地方法院交通法庭
                              法  官  李秋娟
上為正本係照原本作成
如不服本裁定，應於送達後五日內，向本院提出抗告狀。
                              書記官  吳慕先
中    華    民    國    95    年    9    月    29    日


司法院資訊處製作；財團法人民間司法改革基金會備份。
